【裁判字號】    88,訴,1440
【裁判日期】    891124
【裁判案由】    第三人異議之訴
【裁判全文】
臺灣士林地方法院民事判決  八十八年度訴字第一四四○號
    原      告  甲○○
                        U.S.
    訴訟代理人  劉立生律師
    被      告  乙○○  住台北市○○○路○段九三巷廿二號二樓
右當事人間第三人異議之訴事件，本院判決如左：
    主      文
本院八十八年度執字第九二○八號強制執行事件，就原告所有如附表所示不動產所為
之強制執行程序應予撤銷。
訴訟費用由被告負擔。
    事      實
甲、原告方面：
一、聲明：鈞院八十八年度執字第九二○八號強制執行事件，就原告所有如附表所示
    之不動產為之強制執行程序，應予撤銷。
二、陳述：如附表所示之不動產均係原告所有，原告與胡守恆雖為夫妻，但於民國七
    十年七月十五日登記分別財產制為夫妻財產制，各保有其財產之所有權、管理權
    及使用收益權，有臺灣臺北地方法院七十年七月二十二日北院立登玉字第二四七
    五八號公告可憑。嗣胡守恆於八十七年十二月八日病逝，並無遺產，原告於八十
    八年一月間向鈞院呈報為限定繼承，並經鈞院以八十八年度繼字第二十二號裁定
    准予公示催告在案，是胡守恆縱對被告負有債務，惟被告查封拍賣執行原告之財
    產顯非合法，爰依強制執行法第十五條之規定，請求判決如訴之聲明。
三、證據：提出臺灣臺北地方法院北院立登字第二四七五八號公告、本院八十八年度
    繼字第二十二號民事裁定、戶籍謄本、不動產所有權狀、土地及建物登記簿謄本
    、臺灣高等法院八十八年度抗字第四三九○號民事裁定、授權書為證。
乙、被告方面：
一、聲明：請求駁回原告之訴。
二、陳述：
（一）緣訴外人胡守恆前積欠被告新台幣（下同）一百八十萬元，經與被告協議分三
      期返還，惟第一期履行後即未再為清償，其後胡守恆因故死亡，其遺產乃由原
      告（即其妻）繼承，故其當負清償債務之責任。且胡守恆生前為國軍退役少將
      ，領有終身俸，其任職期間之年薪更高達八、九十萬元，而原告為其妻，掌管
      家中財務事宜，故如附表所示不動產當為原告及其夫所共同持有。
（二）又原告為一專職之家庭主婦，若非靠胡守恆之收入，豈有能力購置如附表所示
      之不動產，其以登記夫妻分別財產制為手段，為逃避債務，意圖鑽法律漏洞至
      為明顯。
（三）查原告之夫即債務人胡守恆生前官拜國軍少將，夫婦二人以此身份到處招搖撞
      騙，此由其夫婦倆在短短時間內擁有五、六棟不動產都在市區即可得知，如附
      表所示不動產顯係被原告夫婦詐騙所得，原告應負債務人之清償責任，以符法
      紀。
（四）原告惡意玩法亂紀，其非但不負清償之責，更憑藉法律之屏障而竟對被告之求
      償行為提起第三人異議之訴，企圖以第三人之身份逃避被告之權利行使，且原
      告律師於庭訊時曾稱係受原告之代理人所委任，並未見過原告本人，在在證明
      原告之所為於法無據，顯不足採。
丙、本院依職權向內政部警政署入出境管理局查詢原告入出境記錄、本院八十八年度
    執字第九二○八號強制執行卷宗、台灣高等法院八十八年度抗字第四三九○聲明
    異議卷宗。
    理      由
壹、程序方面：
一、茲因本件原告現住美國，無法親自返國委任訴訟代理人，遂授權國內友人武政代
    理其本人委託劉立生律師，擔任本件訴訟代理人，此有經我國駐外單位簽證之授
    權書以及委任狀各一件在卷足佐，是劉立生律師經合法委任後，擔任本件原告之
    訴訟代理人，於法並無不合，被告辯稱：原告之訴訟代理人並未見過原告本人，
    足證委任並不合法云云，並無依據，合先敘明。
貳、得心證之理由：
一、本件原告主張如附表所示之不動產均為其所有，其與胡守恆雖為夫妻，但於七十
    年七月十五日登記分別財產制為夫妻財產制，各保有其財產之所有權、管理權及
    使用收益權，嗣胡守恆於八十七年十二月八日病逝，原告於八十八年一月間向鈞
    院呈報為限定繼承，並經鈞院以八十八年度繼字第二十二號裁定准予公示催告等
    情，均為被告所不爭執，並有原告提出之台灣台北地方法院七十年七月二十二日
    北院立登玉字第二四七五九號函、本院八十八年度繼字第二二號裁定、不動產所
    有權狀（均影本）及土地、建物登記簿謄本（均正本）附卷可稽，應堪信實。惟
    被告辯稱：胡守恆生前為國軍退役少將，領有終身俸，其任職期間之年薪更高達
    八、九十萬元，而原告為其妻，掌管家中財務事宜，故如附表所示不動產當為原
    告及其夫所共同持有，且原告為一專職之家庭主婦，若非靠胡守恆之收入，豈有
    能力購置如附表所示之不動產，其竟以登記夫妻分別財產制為手段，逃避債務，
    意圖鑽法律漏洞至為明顯，況胡守恆生前官拜國軍少將，夫婦二人以此身份到處
    招搖撞騙，此由其夫婦倆在短短時間內擁有五、六棟不動產都在市區即可得知，
    如附表所示不動產顯係原告夫婦詐騙所得，原告應負債務人之清償責任，以符法
    紀等語，資為抗辯。
二、查被告以本院八十六年度執字第六○二一號就其對於原告之夫胡守恆之和解債權
    六十萬元所核發之債權憑證為執行名義，聲請本院執行處就如附表所示不動產為
    強制執行，並經本院執行處函請地政機關辦理查封登記完畢，迄今尚未撤銷查封
    ，業經本院調閱八十八年度執字第九二○八號強制執行卷宗查核無訛，應認係真
    實。
三、按第三人就執行標的物有足以排除強制執行之權利者，得於強制執行程序終結前
    ，向執行法院對債權人提起異議之訴，強制執行法第十五條定有明文。查如附表
    所示之不動產既均於八十二年七月二十日登記為原告所有，且原告與胡守恆間之
    夫妻財產制早於七十年七月十五日即登記為分別財產制，是自登記時起，原告與
    其夫胡守恆各自保有各自財產之所有權、管理權及使用收益權，則如附表所示之
    不動產即屬原告個人所有，並非胡守恆之遺產，至為明確。又查，被告據以聲請
    強制執行之金錢債權執行名義債務人僅胡守恆一人，而原告於胡守恆死亡後業已
    依法向本院為限定繼承之呈報，前已認定，因此，被告就非屬債務人胡守恆所有
    如附表所示不動產聲請強制執行，亦屬無據。從而，原告（即第三人）基於其對
    如附表所示不動產之所有權，在本院八十八年度執字第九二○八號所實施之強制
    執行程序終結前，向執行法院對於被告（即債權人）提起第三人異議之訴，於法
    有據。至被告所為辯解，非僅並未舉證以實其說，況且縱認屬實，仍不足憑以認
    定如附表所示不動產屬胡守恆所有，故不得據以採為對被告有利之認定，附此敘
    明。
四、從而，原告依強制執行法第十五條之規定，請求本院八十八年度執字第九二○八
    號強制執行事件，就原告所有如附表所示不動產所為之強制執行程序應予撤銷，
    為有理由，應予准許。
五、據上論結，本件原告之訴為有理由，依民事訴訟法第七十八條，判決如主文。
中      華      民      國    八十九    年    十一     月    二十四     日
                                臺灣士林地方法院民事第一庭
~B法      官  蔡文育
右為正本係照原本作成
如對本判決上訴須於判決送達後廿日內向本院提出上訴狀
中      華      民      國    八十九    年    十一    月     二十八     日
~B法院書記官  黃瑞華


司法院資訊處製作；財團法人民間司法改革基金會備份。
